【裁判字號】    97,抗,280
【裁判日期】    970708
【裁判案由】    假扣押
【裁判全文】
臺灣高等法院臺中分院民事裁定  97年度抗字第280號
抗  告  人  丁○○
相  對  人  丙○○
            甲○○
            乙○○
上列當事人間假扣押事件，抗告人對於中華民國97年5月2日臺灣
臺中地方法院97年度裁全字第3384號所為裁定提起抗告，本院裁
定如下：
    主  文
原裁定廢棄。
相對人在原法院之聲請駁回。
聲請及抗告訴訟費用由相對人負擔。
    理  由
一、相對人於原法院聲請意旨略以：相對人等於民國（下同）78
    年底、79年初與原裁定共同債務人陳芳隆、林照合購坐落
    台中縣烏日鄉○○段18地號與58地號田地兩筆及坐落烏日鄉
    ○○○段7-8地號田地一筆，並均信託登記在林照之名下
    ，嗣陳芳隆、林照2人將上開合購之土地，在未經相對人
    等合夥人同意，即擅自提供為擔保，分別向烏日鄉農會設定
    最高限額抵押借款新台幣（下同）780萬元，嗣增加為1430
    萬元及1755萬元整，並以上開貸款轉投資購買其他不動產，
    登記在陳芳隆、抗告人丁○○名下。並於上開各個債款屆期
    時拒不清償，任令上開合購之土地三筆，全遭原法院拍賣並
    拍定在案。今相對人等已具告訴狀向原法院檢察署檢察官告
    訴債務人陳芳隆、林照及抗告人丁○○3人共同背信與詐
    欺罪嫌，俟檢察官起訴後，相對人等將向原法院提起刑事附
    帶民事訴訟請求抗告人及原裁定共同債務人陳芳隆、林照
    3人損害賠償。據悉債務人等業將其等所有之其他不動產，
    均已提供擔保分向台中市第二信用合作社、烏日鄉農會、復
    華商業銀行等金融機構設定抵押登記，施行其變相之脫產行
    為，誠恐日後有不能強制執行或甚難執行之虞，為保全將來
    強制執行起見，願供擔保，以代釋明，請准相對人等提供擔
    保，對抗告人所有財產，在1120萬元整範圍內予以假扣押，
    並提出告訴狀影本以為釋明。
二、原法院審理後認相對人所主張之請求，依其提出之告訴狀影
    本，可認為有相當之釋明，相對人主張之假扣押原因，雖未
    能盡釋明之責，惟相對人既陳明願供擔保，應認足補其釋明
    之不足，爰裁定准由相對人以373萬4千元為抗告人及原裁定
    共同債務人供擔保後，得對於抗告人及原裁定共同債務人之
    財產於1120萬元之範圍內為假扣押。
三、抗告意旨略以：
    (一)相對人提出假扣押之聲請，其聲請狀雖陳述相對人與陳芳
      隆、林照2人於78年、79年合購土地3筆，並由陳芳隆、
      林照2人分別設定抵押貸款致合購土地遭法院拍賣云云
      ，惟並未提出證明請求及其原因事實之78年、79年合購土
      地之證明文件及其相關資料，亦未表明債務人有何日後不
      能強制執行或甚難執行之原因事實及證據，其假扣押之聲
      請，於法不合，原審法院遽為裁定准許假扣押，原裁定顯
      有不當，應予廢棄。
    (二)抗告人未曾與相對人等3人投資合購土地，且未曾與相對
      人等3人發生任何糾葛，原裁定准許相對人就抗告人之財
      產假扣押，顯然不當，茲述敘理由如下：
      1.相對人等3人提出之假扣押聲請狀表明係渠等於78年、
        79年與陳芳隆、林照合購土地登記在林照名下，陳
        芳隆、林照2人將合購土地分別向農會設定抵押貸款
        云云，就該假扣押聲請狀內容觀之，渠等合購土地或設
        定抵押貸款均與抗告人無關，抗告人並未投資合購土地
        ，亦未參與設定抵押貸款。
      2.相對人提出假扣押聲請狀，惟並未提出證據證明陳芳隆
        、林照2人如何將上開合購土地貸款轉投資其他不動
        產登記在抗告人名下，其陳述內容與事實不符，不足採
        信。
      3.查相對人所稱出資合購土地係78年、79年，其所稱抵押
        貸款為80年，而抗告人名下之土地係分別於92年10月17
        日、92年11月13日、93年1月5日、93年2月10日及96年1
        月11日所購買，足證抗告人於92年、93年間所購買土地
        資金與相對人所稱陳芳隆、林照2人於80年間之貸款
        無關。
      4.抗告人經營「旭遠科技企業股份有限公司」，抗告人名
        下之土地，係旭遠科技企業股份有限公司所購買，亦為
        旭遠公司所使用，與相對人均無任何糾葛。
     (三)綜上所述，原裁定准許相對人提供擔保假扣押抗告人之
       財產，顯然不當。請求將原裁定廢棄，相對人在原審之
       假扣押聲請駁回云云。
四、按依民事訴訟法第522條第1項、第523條第1項、第526條第
    1項、第2項規定，債權人就金錢請求或得易為金錢請求之請
    求，欲保全強制執行者，得聲請假扣押；假扣押非有日後不
    能強制執行或甚難執行之虞者，不得為之；請求及假扣押之
    原因應釋明之。前項釋明如有不足，而債權人陳明願供擔保
    或法院認為適當者，法院得定相當之擔保，命供擔保後為假
    扣押。其中民事訴訟法第526條第2項規定，係92年2月7日修
    正公布，同年9月1日起施行。依修正後之規定，債權人聲請
    假扣押，應釋明其請求及假扣押之原因；需所為釋明如有不
    足，而債權人陳明願供擔保或法院認為適當者，始得定相當
    之擔保，命供擔保後為假扣押。若債權人就其請求及假扣押
    之原因未予釋明，法院尚且不得命供擔保後為假扣押（最高
    法院94年台抗字第665號裁定參照）。所謂釋明，係指當事
    人提出即時可以調查之證據，俾法院信其主張為真實之謂（
    參照民事訴訟法第284條），當事人之主張或陳述，並非使
    法院得心證之證據方法，自非釋明，此參照最高法院72年台
    上字第1018號判決要旨可明。
五、經查，相對人於原法院聲請假扣押時，雖據相對人提出告訴
    狀影本為證，惟上開證據應認為係對假扣押之本案「請求」
    原因之釋明，然於「假扣押」之原因，僅泛稱：據悉債務人
    等業將其等所有之其他不動產，均已提供擔保分向台中市第
    二信用合作社、烏日鄉農會、復華商業銀行等金融機構設定
    抵押登記，施行其變相之脫產行為，誠恐日後有不能強制執
    行或甚難執行之虞等語，並未提出能及時調查之證據，以為
    釋明，自應認相對人未盡釋明之責。雖相對人陳明願提供擔
    保，惟依上開法條說明，欲適用民事訴訟法第526條第2項之
    規定，命債權人供擔保後為假扣押，前提需債權人已就假扣
    押之本案請求及假扣押之原因，均已盡釋明之責，法院仍認
    釋明有所不足，始得適用該條項之規定。相對人既未釋明「
    假扣押」之原因，故不應准許其假扣押之聲請，原裁定准許
    相對人之聲請，尚有違誤。抗告意旨求為廢棄原裁定，為有
    理由，爰由本院廢棄原裁定，自為裁定如主文第2項所示。
六、依民事訴訟法第492條、第95條、第78條、第85條第1項前段
    ，裁定如主文。
中    華    民    國    97    年    7     月    8     日
                  民事第五庭    審判長法  官  林陳松
                                      法  官  鄭金龍
                                      法  官  王重吉
以上正本係照原本作成。
再為抗告應以適用法規顯有錯誤為理由，並經本院之許可，該許
可以原裁定所涉及之法律見解具有原則上之重要性者為限。
如提起再抗告者應於裁定送達後十日內向本院提出抗告理由狀（
須按照他造人數附具繕本）並繳納抗告裁判費新臺幣壹仟元，同
時委任律師或具有律師資格之關係人為代理人。
                                      書記官  林玉惠
中    華    民    國    97    年    7     月    9     日
                                                      Ａ


司法院資訊處製作；財團法人民間司法改革基金會備份。
